臺灣桃園地方法院刑事判決　　　　　　　　　　　　　　九十年度訴字第九六四號
　　公　訴　人　臺灣桃園地方法院檢察署檢察官
　　被　　　告　丙○○
　　選任辯護人　呂福元律師
右列被告因毒品危害防制條例案件，經檢察官提起公訴（九十年度偵字第七六七二號
），本院判決如左：
    主  文
丙○○無罪。
    理  由
一、公訴意旨略以：被告丙○○基於概括之犯意，連續於民國九十年三月至五月間，
    在桃園縣三元街二五三巷四十一弄二號等處所，以每一、一公克新台幣（下同）
    四千元不等之代價，販賣第一級毒品海洛英及第二級毒品安非他命予丁○○及不
    特定人施用。嗣於九十年五月八日經警循線查獲，並扣得被告所有之第一級毒品
    海洛英毛重六七、五公克，第二級毒品安非他命毛重八二、五公克，現金二十萬
    元，吸食器一組，研磨機一台，分裝袋一包，因認被告涉有毒品危害防制條例第
    四條第一項販賣第一級毒品海洛因罪及同條例第四條第二項販賣第二級毒品安非
    他命罪等罪嫌。
二、按犯罪事實應依證據認定之，無證據不得推定其犯罪事實；又不能證明被告犯罪
    者，應諭知無罪之判決，刑事訴訟法第一百五十四條、三百零一條第一項分別定
    有明文；再認定不利於被告之事實，須依積極證據，苟積極證據不足為不利於被
    告事實之認定時，即應為有利於被告之認定，更不必有何有利之證據，最高法院
    三十年上字第八一六號著有判例可資參照。
三、本件公訴人認被告丙○○涉有毒品危害防制條例第四條第一項販賣第一級毒品海
    洛因罪及同條例第四條第二項販賣第二級毒品安非他命罪等罪嫌無非係以證人丁
    ○○之指訴、扣案之第一級毒品海洛因、第二級毒品安非他命、現金二十萬元、
    吸食器一組、研磨機壹台及分裝袋一包等為據。訊據被告堅詞否認涉有公訴意旨
    欄所載之犯行，辯稱：伊並無販賣毒品海洛因及安非他命予丁○○犯行，扣案之
    海洛因及安非他命均係購得供其自行施用，而扣案之研磨機一台，則係欲將海洛
    因及葡萄糖一起攪碎，避免其注射時，因海洛因塊阻塞血管造成生命危險，扣案
    之分裝袋則係外出時方便分裝攜帶以利施用，扣案之現金二十萬元，則係向岳父
    乙○○借得欲幫妻甲○繳納罰金，並非販賣毒品所得等語。
四、經查：
  （一）本件公訴人指訴被告涉有販賣第一級毒品海洛因之最主要依據即係證人丁○
        ○於警訊及檢察官偵訊時均指陳曾五次向被告購買第一級毒品海洛因等語。
        惟查：證人丁○○於九十年五月九日七時五十分許第一次接受警察訊問時，
        先係向員警表示其平日所注射之海洛因來源，係向一名不詳年籍綽號「阿牛
        」之男子所購買，一次購買一千元一小包，去被告住處是為了要錢，並未曾
        向被告購買過第一級毒品海洛因及第二級毒品安非他命等語（偵查卷第二十
        八頁參照）；而其於九十年五月九日九時許，接受警方復訊時，即改稱其自
        九十年四月起即向被告購買海洛因共五次，最後一次購買海洛因是在九十年
        五月七日凌晨在桃園市○○街被告住處以四千元代價購得一點一公克，而九
        十年五月八日至被告住處即係要向被告購買海洛因，初訊時係因怕被告報復
        故不敢指認等語（偵查卷第二十九頁背面參照）；經警於當日將證人丁○○
        解送至臺灣桃園地方法院檢察署而於九十年五月九日二十時五十五分接受檢
        察官訊問時，當檢察官訊問其海洛因是否係向被告購買時，證人丁○○先向
        檢察官表示海洛因並非向被告所購得，而係向「阿牛」購買，然經檢察官質
        問為何所述與警訊不符時，證人丁○○始改稱是向被告購買等語（偵查卷第
        五十二頁背面參照）；嗣經檢察官起訴，本院於九十年七月二十日單獨傳訊
        證人丁○○時，其又改稱平日所施用之毒品均係向「阿牛」購買，會於第二
        次警訊及檢察官偵訊時陳稱係向被告購買，係為求交保機會等情（本院該日
        訊問筆錄參照）。綜觀證人丁○○前後數次證述，其於警方及檢察官同日偵
        訊時，即就購買第一級毒品海洛因之對象或陳稱係「阿牛」，或陳稱係被告
        ，前後指訴顯不一；又其於警訊及檢察官偵訊時雖均陳稱購買數額、價錢、
        地點等情綦詳，惟被告與證人丁○○均指陳被告尚欠證人丁○○五千元，證
        人丁○○於警訊時，甚而陳稱當日即係欲至被告住處即查獲址向被告討錢，
        倘證人丁○○確有向被告購買毒品之行為，焉有不事先抵帳之理；再者，證
        人丁○○於警訊時陳稱最後一次向被告購買海洛因之時間係九十年五月八日
        等語，即係查獲前一日，惟其嗣後於警訊及檢察官偵訊時復稱查獲當日亦欲
        向被告購買第一級毒品海洛因，被告此部分之陳述，已與其在檢察官偵訊時
        自承每星期買一次毒品之行為相左。是證人丁○○前後指訴不一且與常理不
        符，又其於檢察官偵訊時，亦係先稱係向綽號「阿牛」之人購買，後來係因
        檢察官再次訊問為何所述與警訊不一，始翻異前詞，故證人丁○○事後於本
        院調查時證稱係因擔心檢察官認其前後指訴不一拒絕讓其交保始指稱係向被
        告購買海洛因等情，並非毫無根據。按犯第十條第一項、第二項之罪，供出
        毒品來源，因而破獲者，得減輕其刑，毒品危害防制條例第十七條定有明文
        ，是於販賣毒品案件中，供出毒品來源之證人，相較於一般案件中與被告毫
        無利害關係之證人所為證述之證據力，本有不同，而證人丁○○自警訊至本
        院調查時，數度翻異前詞，且其所為被告販賣一級毒品海洛因之證言，亦與
        常理尚有違背，其復與被告間有利害衝突，則證人丁○○於警訊及檢察官偵
        訊時所為證言，顯有瑕疵，尚難逕予採信。
  （二）至扣案之研磨機，經本院送憲兵司令部刑事鑑識中心鑑驗結果，該研磨機中
        殘留有海洛因成分一節，有該中心九十年七月三十日（９０）綱得字第０９
        ９９８號鑑驗通知書一紙附於本院卷可稽，是足認被告確有使用該研磨機攪
        拌海洛因及葡萄糖。惟被告自八十九年十二月間某日起至九十年四月中旬某
        日止，連續非法施用第一級毒品海洛因一節，亦經本院以九十年度訴字第一
        四七二號判決處有期徒刑八月，是被告辯稱該研磨機係方便其施用第一級毒
        品海洛因所使用之工具，亦足堪採信，尚難逕認該研磨機係被告方便販賣毒
        品海洛因所用工具。
  （三）又扣案之海洛因經本院另案送法務部調查局鑑定，送驗白粉經該局標示為Ｈ
        （＋）者四包均含第一級第６項毒品海洛因成分，合計淨重６. ９８公克（
        包裝重０. ９１公克），純度為６７. ４１﹪，純質淨重４. ７１公克；而
        經該局標示為Ｈ（－）者乙包經檢驗結果均未發現毒品成分，淨重５９. ２
        ６公克（包裝重０. ８１公克），此有該局九十年五月三十一日（９０）陸
        （一）字第９０１６７３３２號鑑定通知書一紙附卷可稽，是雖檢察官指訴
        扣案之海洛因毛重達六十七點五公克，數量顯鉅，惟經鑑驗結果，海洛因驗
        餘淨重實僅有６. ９８公克，衡之被告平日既有施用海洛因之行為，已如前
  述，是其辯稱前開毒品係為供自己施用等語，應堪採信。
  （四）至公訴人另指訴被告另涉有販賣第二級毒品安非他命之犯行，並於起訴書中
        泛稱被告販賣第二級毒品予丁○○及「不特定之人」。惟查，證人丁○○自
        警訊、檢察官偵訊至本院調查、審理時，均未曾陳稱有向被告有購買第二級
        毒品安非他命之行為，且經本院詳查偵查卷內所存在之一切資料，遍查全卷
        並無從得知起訴書所載「不特定之人」之年籍住居所為何，則本院自無從調
        查起訴書所載「不特定之人」是於何時、何地、以何方式、用多少價格、購
        買多少數量，前後計幾次向被告購買毒品安非他命，是本件實無查獲任何向
        被告購買第二級毒品安非他命之人。雖警方於被告住處當場查扣六包白色顆
        粒物品，而該扣案之白色顆粒六包經本院另案送憲兵司令部鑑驗結果，顆粒
        中含有甲基安非他命成分，且送驗顆粒淨重７７. ６４公克，取樣０. ０４
        克（已鑑析用罄），餘７７. ６０克則由本院領回一節，亦有該中心九十年
        十月五日（９０）綱得字第１２８６６號鑑驗通知書一紙附於本院卷可稽，
        該扣案之安非他命驗餘淨重高達七十七點六四公克，數量固難謂微，然既查
        無向被告購買第二級毒品安非他命之人，即尚難僅憑被告持有較多數量之安
        非他命，即認於邏輯上必然且依經驗法則被告絕對有販賣第二級毒品安非他
        命之犯行。是被告辯稱扣案之安非他命係供其自行施用等語，亦堪採信。
  （五）而扣案之分裝塑膠袋一大包，固非不得作為推論是否涉有販賣毒品之證據，
        惟被告既係有長期施用第一級毒品海洛因及第二級毒品安非他命之人，已如
        前述，則其辯稱扣案之分裝塑膠袋係為供自己外出施用時方便攜帶等語，亦
        非無稽，再扣案之分裝塑膠袋雖有一大包，惟分裝塑膠袋購買時，依目前交
        易習慣既多以一大包為單位販售，即難僅以被告持有一大包分裝塑膠袋，逕
        認其有販賣第一級毒品海洛因及第二級毒品安非他命之犯行。
  （六）被告又辯稱扣案之現金二十萬元，係向證人即其岳父張慶禛所借，欲提供其
        妻張妻作為繳納罰金之用一節，業據證人張慶禛於本院九十年九月十九日調
        查時證稱：曾在九十年五月二日借甲○二十萬元，當時甲○是說要易科罰金
        繳錢所以才借錢等語（本院該日訊問筆錄參照），且經本院依職權調閱臺灣
        桃園地方法院檢察署九十年度執更字第一０四八號卷，被告之妻甲○確曾因
        違犯藥事法案件，經本院以八十九年度易字第八七三號判決處有期徒刑六月
        確定，並於九十年四月一日經本院以九十年度聲字第一一四六號裁定定其易
        科罰金之折算標準確定，而有期徒刑六月如易科罰金，既應科以十六萬二千
        元，則被告辯稱於九十年五月八日甲○一案尚未經執行完畢之際所扣得之二
        十萬元，係為供繳納罰金所借貸之款項，亦非無據，尚難因該二十萬元係於
        被告住處尋獲，逕認該二十萬元係販毒所得。
    綜上所述，被告自警訊至本院偵審時，均堅稱絕無販賣第一級毒品海洛因及第二
    級毒品安非他命之行為，而於警、偵訊時曾指證向被告買受第一級毒品海洛因之
    證人丁○○，其前後證訴不僅反覆不一，且亦與常理多有違悖，尚難認其證言足
    供採信，此外，所查扣之研磨機壹台、分裝袋一大包、第一級毒品海洛因及第二
    級安非他命等物品，均係供被告施用海洛因、安非他命所用之物品，亦已經本院
    另案九十年度訴字第一四七二號判決以上開物品係供被告犯施用第一級毒品及第
    二級毒品所用之物，而依法宣告沒收，此有本院上開判決一紙附卷可稽，另扣案
    之現金二十萬元亦難認係販毒所得，此外，復查無其他積極證據足認被告涉有公
    訴意旨欄所載之犯行，核屬不能證明被告犯罪，爰依首開刑事訴訟法之規定及判
    例之意旨，諭知被告無罪之判決。
據上論斷，應依刑事訴訟法第三百零一條第一項，判決如主文。
本案經檢察官廖先志到庭執行職務
中      華      民      國    九十一    年      二      月      五      日
                                臺灣桃園地方法院刑事第六庭
                                    審判長法  官  周 政 達
                                          法  官  林 曉 芳
                                          法  官  簡 婉 倫
右正本證明與原本無異。
如不服本判決，應於判決送達後十日內，向本院提出上訴狀。
                                          書記官  王 泰 元
中      華      民      國    九十一    年      二      月      八      日
